臺灣臺中地方法院交通事件裁定 　　　 96年度交聲字第1166號
原處分機關　交通部公路總局臺中區監理所
異　議　人
即受處分人　甲○○
上列異議人因違反道路交通管理處罰條例案件，對於交通部公路
總局臺中區監理所民國96年9 月20日所為之裁決處分（原處分案
號：中監違字第裁60-GC0000000號），聲明異議，本院裁定如下
：
    主  文
異議駁回。
    理  由
一、聲明異議意旨略以：依據行政罰法第二十六條規定，一罪不
    二罰採行「先刑罰後行政罰」，監理機關裁罰異議人新臺幣
    （下同）四萬九千五百元，並執行吊扣駕照，顯然有誤，且
    異議人已由臺灣臺中地方法院檢察署檢察官以95年度速偵字
    第3194號為緩起訴處分確定，並向財團法人犯罪被害人保護
    協會臺灣臺中分會支付六萬元。為此，聲請撤銷原處分，改
    裁定異議人不罰云云。
二、按一行為同時觸犯刑事法律及違反行政法上義務規定者，依
    刑事法律處罰之。但其行為應處以其他種類行政罰或得沒入
    之物而未經法院宣告沒收者，亦得裁處之。前項行為如經不
    起訴處分或為無罪、免訴、不受理、不付審理之裁判確定者
    ，得依違反行政法上義務規定裁處之。又本法所稱其他種類
    行政罰，指下列裁罰性之不利處分：限制或禁止行為之處分
    ：限制或停止營業、吊扣證照、命令停工或停止使用、禁止
    行駛、禁止出入港口、機場或特定場所、禁止製造、販賣、
    輸出入、禁止申請或其他限制或禁止為一定行為之處分。行
    政罰法第二十六條、第二條第一款所明定。參以，行政罰法
    第二十六條之立法理由：(一)一行為同時觸犯刑事法律及違反
    行政法上義務規定時，由於刑罰與行政罰同屬對不法行為之
    制裁，而刑罰之懲罰作用較強，故依刑事法律處罰，即足資
    警惕時，實無一事二罰再處行政罰之必要。且刑事法律處罰
    ，由法院依法定程序為之，較符合正當法律程序，應予優先
    適用。但「罰鍰」以外之沒入或「其他種類行政罰」，因兼
    具維護公共秩序之作用，為達行政目的，行政機關仍得「併
    予裁處」，故為第一項但書規定。(二)前述行為如經檢察官為
    不起訴處分或法院為無罪、免訴、不受理或不付審理（少年
    事件）之裁判確定，行政罰之裁處即無一事二罰之疑慮，故
    第二項規定此時仍得依違反行政法上義務之規定裁處。據此
    可知，行政罰法施行後，對於刑罰與行政罰能否予以併罰，
    就罰鍰部分係採吸收主義，即刑罰吸收行政罰，除另可處以
    其他裁罰性不利處分，否則一經刑事處罰確定，即不得再處
    以罰鍰。易言之，倘汽車駕駛人一個酒後駕駛汽車行為同時
    涉有刑法第一百八十五條之三公共危險罪嫌，道路交通管理
    處罰機關除有行政罰法第二十六條第一項但書得處以其他種
    類行政罰者之情形外，關於罰鍰部分，即應依行政罰法第二
    十六條及道路交通管理處罰條例第十條規定，移送由地方法
    院檢察署處理，而移送後倘有行政罰法第二十六條第二項所
    定不起訴等事由，原處分機關即得依違反行政法上義務規定
    裁處，反之則不得再依道路交通管理處罰條例第三十五條第
    一項第一款規定裁處行為人罰鍰之行政罰。再按被告緩起訴
    期間內，有下列情形之一者，檢察官得依職權或依告訴人之
    聲請撤銷原處分，繼續偵查或起訴：(一)於期間內故意更犯有
    期徒刑以上刑之罪，經檢察官提起公訴者。(二)緩起訴前，因
    故意犯他罪，而在緩起訴期間內受有期徒刑以上刑之宣告者
    。(三)違背第二百五十三條之二第一項各款之應遵守或履行事
    項者，刑事訴訟法第二百五十三條之三第一項定有明文。是
    經檢察官為「緩起訴」處分者，於「緩起訴」之猶豫期間內
    ，其最後是否會被檢察官提起公訴，應仍懸而未定。檢察官
    於緩起訴期間內，可對被告為繼續觀察，如被告顯無反省警
    惕之情或根本欠缺反省警惕之能力，檢察官仍得依職權或依
    告訴人之聲請，將被告「緩起訴」處分撤銷。再者，行政罰
    法第二十六條明訂一事不二罰之原則，且依該條規定，於應
    受行政罰之行為如經不起訴處分或為無罪、免訴、不受理、
    不付審理之裁判確定者，始得依違反行政法上義務規定裁處
    之，是該條規定並未包括「緩起訴」處分甚明。經查：
  (一)異議人於95年8 月20日19時許，在臺中市○○路附近飲用啤
    酒一瓶，已無法安全駕駛動力交通工具，竟仍於同日22時許
    駕駛車號CZ-1711 號自小客車沿臺中市○區○○街由國泰街
    往海豐街方向行駛。嗣於同日23時0 分許，異議人駕車行經
    國強街與國強街48巷巷口右轉時，因不勝酒力，撞擊停放在
    路旁之巫鎮雄所有車號6Q-6540 號、許旭舜所有車號PI-115
    7 號等自小客車，經警到場處理，並對異議人測得其血液中
    所含酒精濃度達每公升0.94毫克，經臺中市警察局第二分局
    以異議人違反道路交通管理處罰條例第三十五條第一項第一
    款違規事由，予以開單告發。異議人刑事責任部分，經臺灣
    臺中地方法院檢察署檢察官於95年8 月22日，以95年度速偵
    字第3194號為緩起訴處分，緩起訴期間為一年（95年9 月20
    日至96年9 月19日），異議人應於收受緩起訴處分命令通知
    書之日起一個月內，向財團法人犯罪被害人保護協會臺灣臺
    中分會支付六萬元。異議人依限匯款支付六萬元。原處分機
    關於緩起訴期滿後之96年9 月20日，以異議人有「汽車駕駛
    人酒精濃度超過規定標準（0.55以上）」舉發違規事由，予
    以處罰鍰四萬九千五百元，並吊扣駕駛執照十二個月等情，
    為異議人所不爭執，並有緩起訴處分書列印本、臺中商業銀
    行入戶匯款通知單、緩起訴處分命令通知書及舉發違反道路
    交通管理事件通知單影本各一紙在卷可稽。是異議人於上揭
    時、地，確有裁決書所載之事實，堪信屬實。
  (二)異議人上開酒醉駕車行為，同時觸犯刑事法律及違反行政法
    上義務。其中觸犯刑事法律部分，業經檢察官為緩起訴處分
    確定，且緩起訴一年之猶豫期間已屆滿。原處分機關於緩起
    訴期間屆滿後之96年9 月20日依法裁罰，未使受處分人同時
    遭受行政處罰及刑事訴追之危險，與前開行政罰法第二十六
    條規定之立法意旨無違，自得就罰鍰部分依法裁處。另關於
    吊扣駕駛執照一年部分，依道路交通管理處罰條例第三十五
    條第一項第一款規定，原處分機關必須在處罰主文中一併諭
    知，顯無裁量空間，亦與原處分機關裁處異議人罰鍰是否涉
    及一事不二罰部分無涉。是聲明異議意旨以：原處分顯然有
    誤，應撤銷行政罰緩云云，尚屬無據。
  (三)至原處分機關以法務部95年5 月25日法律字第0950700393號
    函文為據，主張不起訴處分包括緩起訴處分。惟法官係依據
    法律獨立審判，各機關依其職掌就有關法規為釋示之行政命
    令，法官於審判案件時，固可予以引用，但仍得依據法律，
    表示適當之不同見解，並不受其拘束；司法行政機關所發司
    法行政上之命令，如涉及審判上之法律見解，僅供法官參考
    ，法官於審判案件時，亦不受其拘束，司法院大法官釋字第
    216 號解釋揭示此旨甚明。是上開法務部及交通部之函示，
    對本院並無拘束力，併此敘明。
三、綜上所述，原處分機關於緩起訴處分期間屆滿後，依道路交
    通管理處罰條例第三十五條第一項第一款規定，參酌違反道
    路交通管理事件統一裁罰基準表，裁處異議人四萬九千五百
    元，並吊扣駕駛執照一年，於法無違，異議人聲明異議，為
    無理由，應予駁回。
據上論斷，應依道路交通管理處罰條例第八十七條第二項、道路
交通案件處理辦法第十九條之規定，裁定如主文。
中　　華　　民　　國　　96　　年　　10　　月　　29　　日
                  交通法庭      法  官  柯志民
上正本證明與原本無異。
如不服本裁定，應於送達後五日內向本院提出抗告狀。
                                書記官  蕭榮峰
中　　華　　民　　國　　96　　年　　10　　月　　29　　日
